臺灣桃園地方法院刑事判決　　　　　　　　96年度易字第67號
公　訴　人　臺灣桃園地方法院檢察署檢察官
被　　　告　甲○○
上列被告因侵占案件，經檢察官聲請簡易判決處刑（95年度偵字
第24303 號），本院認不宜以簡易判決處刑，改依通常程序審理
，被告自白犯罪，本院裁定改依簡式審判程序，判決如下：
    主  文
甲○○連續意圖為自己不法之所有，而侵占對於業務上所持有之
物，處有期徒刑捌月。緩刑肆年。
    事  實
一、甲○○自民國90年8月起至92年6月間止，任職於桃園縣中壢
    市○○路286 巷25弄12號之「惠眾保全股份有限公司」（以
    下簡稱惠眾公司），於90年8 月間經惠眾公司指派前往桃園
    縣八德市○○街「大漢新台北社區」擔任社區總幹事，負責
    收取管理費、相關費用及製作報表，為從事業務之人，竟基
    於意圖為自己不法所有之概括犯意，自90年8 月間到任後起
    至92年6 月間，利用其業務上向社區住戶收取管理費或相關
    費用之機會，陸續將所收取而持有之管理費用新台幣（下同
    ）802,783 元及電梯維修費用96,000元，共計898,783 元，
    以變易持有為所有之意思，予以侵吞入己，嗣因該社區於保
    全公司交接時，經清算後察覺有異，始悉上情。
二、案經惠眾公司訴由臺灣桃園地方法院檢察署檢察官偵查後聲
    請簡易判決處刑。
    理  由
一、本件被告甲○○所犯係死刑、無期徒刑、最輕本刑為3 年以
    上有期徒刑以外之罪，其於準備程序中就被訴事實為有罪之
    陳述，經法官告知簡式審判程序之旨，並聽取公訴人、被告
    之意見後，認為適宜由受命法官獨任進行簡式審判程序，依
    刑事訴訟法第273 條之1 第1 項規定，裁定由受命法官獨任
    進行簡式審判程序，合先敘明。
二、訊據被告於檢察官訊問及本院審理中對於上揭事實均坦承不
    諱，核與告訴人惠眾公司告訴內容及偵查中指訴情節相符，
    復有惠眾公司員工在職證明書、協議書各1 份及支票影本3
    張附卷足憑，足證被告之自白與事實相符，堪採為認罪之依
    據。本件事證明確，被告犯行足堪認定，應予依法論科。
三、按修正後刑法第2 條第1 項之規定：「行為後法律有變更者
    ，適用行為時之法律。但行為後之法律有利於行為人者，適
    用最有利於行為人之法律」，係規範行為後法律變更所生新
    舊法比較適用之準據法，於新法施行後，應適用新法第2 條
    第1項 之規定，為「從舊從輕」之比較；比較時應就罪刑有
    關之共犯、未遂犯、想像競合犯、牽連犯、連續犯、結合犯
    ，以及累犯加重、自首減輕暨其他法定加減原因（如身分加
    減）與加減例等一切情形，綜其全部罪刑之結果而為比較（
    最高法院95年第8 次刑庭會議決議參照）。本件被告行為後
    法律有變更，關於刑法第336 條第2 項之業務侵占罪之法定
    罰金刑部分，由原定貨幣單位銀元3,000 元以下罰金，並依
    罰金罰鍰提高標準條例第1 條前段規定提高為10倍（提高後
    折算為新台幣9 萬元以下罰金），經依修正後刑法施行法第
    1 條之1 第1 項、第2 項前段規定，修正為貨幣單位為新台
    幣，並就所定數額提高為30倍，亦即修正為新台幣9 萬元以
    下罰金；而法定罰金刑最低度部分，由修正前刑法第33條第
    5 款規定為銀元1 元以上，依罰金罰鍰提高標準條例第1 條
    前段提高為10倍（提高後折算為新台幣30元），修正後刑法
    第33條第5 款則修正為新台幣1,000 元以上，以百元計算，
    比較行為時法與裁判時法，關於修正之罰金刑最高度部分，
    行為時法與裁判時法輕重相同，行為時法並無不利於被告情
    形，而就修正之罰金刑最低度部分，行為時法較有利於被告
    ，應依修正後刑法第2 條第1 項前段之規定，適用行為時法
    。又修正後刑法已刪除第56條連續犯之規定，此修正雖非犯
    罪構成要件之變更，但行為人於舊法時期所犯同一多次犯行
    ，依修正後刑法即應分論併罰，顯已影響行為人刑罰之法律
    效果，自屬法律有變更，經比較新、舊法結果，仍應適用較
    有利於被告之行為時法律即舊法論以連續犯（最高法院95年
    第8 次刑事庭會議決議參照），先予敘明。
四、按被告為惠眾公司之保全人員，派駐桃園縣八德市○○街「
    大漢新台北社區」擔任社區總幹事，擔任保全職務，平日負
    責門禁管理、代收管理費等事務，為從事業務之人，核其所
    為，係犯刑法第336 條第2 項之業務侵占罪。被告所犯上開
    多次業務侵占犯行，時間緊接、所犯構成要件相同，顯係基
    於概括犯意而為，為連續犯，依修正前刑法第56條規定論以
    一罪，並依法加重其刑。爰審酌被告侵占上開業務上所持有
    之物，所侵占之金額為89,8783 元，犯後為前開自白，並已
    賠償告訴人惠眾公司部分款項，而告訴人惠眾公司亦表示不
    願追究，願給被告一次機會等一切情狀，量處如主文所示之
    刑，以示懲儆。另按刑法第74條緩刑之規定固亦於94年2 月
    2 日修正，並於95年7 月1 日施行。惟按犯罪在新法施行前
    ，新法施行後，緩刑之宣告，應適用新法第74條之規定（最
    高法院95年度第8 次刑事庭會議決議參照），本件被告未曾
    受有期徒刑以上刑之宣告，有臺灣高等法院被告前案紀錄表
    1 份在卷可稽，其因一時失慮，致罹刑章，經此偵審程序及
    刑之宣告，當知所警惕，信無再犯之虞，本院認所宣告之刑
    以暫不執行為適當，爰依修正後刑法第74條第1 項第1 款規
    定，併予宣告緩刑4 年以啟自新。
五、檢察官聲請以簡易判決處刑之案件，經法院認為有刑事訴訟
    法第451 條之1 第4 項但書之情形者，應適用通常程序審判
    之，同法第452 條定有明文。經查，本件被告被訴業務侵占
    一案，本院認檢察官之聲請有刑事訴訟法第451 條之1 第4
    項但書第1 款所定之事由，不得以簡易判決處刑，爰依刑事
    訴訟法第452 條之規定，改用通常程序審判之，合先敘明。
據上論斷，依刑事訴訟法第452 條、第273 條之1 第1 項、第29
9 條第1 項前段，修正後刑法第2 條第1 項前段、修正前刑法第
56條、刑法第336 條第2 項、修正後刑法第74條第1 項第1 款，
刑法施行法第1 條之1 第1 項、第2 項前段，判決處刑如主文。
本案經檢察官蔡正雄到庭執行職務。
中　　華　　民　　國　　96　　年　　5 　　月　　17　　日
                  刑事第四庭  法　官　張淑華
以上正本證明與原本無異。
如不服本判決，應於送達後10日內，向本院提出上訴狀。
                              書記官　郭中明
中　　華　　民　　國　　96　　年　　5 　　月　　18　　日
附錄本案論罪科刑法條
中華民國刑法第336條
（公務公益侵占罪、業務侵占罪）
對於公務上或因公益所持有之物，犯前條第 1 項之罪者，處 1
年以上 7 年以下有期徒刑，得併科 5 千元以下罰金。
對於業務上所持有之物，犯前條第 1 項之罪者，處 6 月以上
5 年以下有期徒刑，得併科 3 千元以下罰金。
前二項之未遂犯罰之。
